臺灣桃園地方法院刑事裁定　　　　　　 100年度撤緩字第98號
聲　請　人　臺灣桃園地方法院檢察署檢察官
受　刑　人　劉邦垚
上列聲請人因受刑人撤銷緩刑案件（100 年度執聲字第781 號）
，聲請撤銷緩刑之宣告，本院裁定如下：
    主  文
聲請駁回。
    理  由
一、聲請意旨略以：受刑人因贓物案件，經本院於民國99年10月
    13日以99年壢簡字第2160號判決判處拘役59日，緩刑2 年，
    並應於緩刑期間向被害人詹美玉支付共計新臺幣（下同）3
    萬元（給付方式詳如附表），並於99年11月15日確定在案。
    惟該受刑人雖受緩刑宣告之寬典，竟於緩刑期間內未遵守緩
    刑條件，足認受刑人並未改過遷善，並已動搖原判決給予緩
    刑之基礎，且無從認原緩刑之宣告得收其預期效果。綜上，
    本件受刑人自有執行刑罰之必要，是已合於刑法第75條之1
    第1 項第4 款所定撤銷緩刑宣告之原因，爰依刑事訴訟法第
    476 條之規定，聲請撤銷緩刑之宣告等語。
二、按緩刑宣告，得斟酌情形命犯罪行為人向被害人支付相當數
    額之財產或非財產上之損害賠償；又受緩刑之宣告，而違反
    前開規定所定負擔情節重大者，足認原宣告之緩刑難收其預
    期效果，而有執行刑罰之必要者，自得撤銷其緩刑宣告，刑
    法第74條第2 項第3 款、第75條之1 第1 項第4 款固有明文
    。惟受刑人違反負擔之情節是否確屬重大，仍應斟酌緩刑期
    間命應遵守事項之達成與宣告緩刑之目的而為認定，要非受
    緩刑宣告之人一有違反之情事即應撤銷該緩刑之宣告。且受
    緩刑宣告之人縱有違反負擔而情節重大者，亦應審酌其緩刑
    是否確難收其預期效果，且非執行刑罰無法達成矯正之目的
    。而刑法第74條第2 項第3 款之以命犯罪行為人向被害人支
    付相當數額之財產或非財產上之損害賠償作為緩刑宣告之負
    擔，於宣告緩刑前即應考慮犯罪人實際之償還能力，避免流
    於形式；又上開命犯罪行為人向被害人支付相當數額之財產
    或非財產上之損害賠償之負擔，依刑法第74條第4 項規定，
    得為民事強制執行之名義，被害人之債權依法得以保障，權
    衡刑罰之目的在於制裁不法，而緩刑之宣告係為給予犯罪行
    為人自新之機會，受緩刑宣告者，其後若有不能履行賠償責
    任時，亦應究明其無法履行之原因是否正當，或僅係推諉拖
    延時間（如確有支付能力，而故不給付），若確係因經濟窘
    困，或頓失給付能力，得否能因受緩刑宣告之人一時無法賠
    償，即僅以無民事上之賠償能力，認應以刑罰制裁取代緩刑
    宣告之效果，自有詳酌之必要。所謂「情節重大」，係指受
    判決人顯有履行負擔之可能，而隱匿或處分其財產、故意不
    履行、無正當事由拒絕履行或顯有逃匿之虞等情事而言，法
    院撤銷緩刑與否，仍應以「足認原宣告之緩刑難收其預期效
    果，而有執行刑罰之必要」之實質要件作為審認標準。又緩
    刑負擔是介在執行刑罰與緩刑不執行刑罰間之「折衷措施」
    ，讓受判決人承受類似於刑罰的不利益，以平衡不入獄服刑
    對被害人與社會產生之衝擊，而於符合法定要件下，法院認
    暫不執行為適當者，得宣告緩刑外並命為一定負擔，非謂受
    判決人一旦未履行負擔，法院即可遽認違反所定負擔而情節
    重大，否則對經濟弱勢之犯罪人而言，緩刑宣告之效果與未
    宣告之結果相去不遠，是法院應依受刑人違反負擔之內容及
    其情節是否重大，實質審酌其緩刑是否確難收其預期效果，
    此與刑法第75條第1 項所定2 款要件有一具備，即毋庸再行
    審酌其他情狀，應逕予撤銷緩刑之情形不同，先予敘明（臺
    灣高等法院100 年度抗字第3 號、99年度抗字第1469號、99
    年度抗字第506 號、98年度抗字第640 號裁定參照）。
三、經查，受刑人劉邦垚因犯贓物罪，經本院於99年10月13日以
    99年度壢簡字第2160號判決判處拘役59日，緩刑2 年，並應
    按附表所示之方式支付賠償金3 萬元予被害人，該判決並於
    99年11月15日確定在案等情，有前開判決書及臺灣高等法院
    被告前案紀錄表各1 份附卷可稽。受刑人自99年11月30日至
    100 年5 月26日止，分別於99年11月30日、99年12月31日各
    給付5 千元，100 年3 月1 日給付3 千元，100 年3 月11日
    、21日、28日及100 年4 月6 日、12日、19日各給付1 千元
    ，100 年5 月2 日給付2 千元，100 年5 月10日、19日、26
    日各給付1 千元，還款總額為2 萬4 千元，尚餘6 千元未給
    付之事實，有本院辦理刑事案件電話記錄查詢表在卷可稽（
    見本院卷第5 頁），並有被害人臺灣企銀存簿交易明細表附
    卷足憑（見本院卷第6-8 頁）。而本件與一般完全未履行損
    害賠償之情形並不相同，依受刑人迄今已履行給付被害人總
    額之80% 之款項，堪認受刑人確有履行之誠意，能否因受刑
    人尚有6 千元未給付，即認「違反之情節應屬重大，足認原
    宣告之緩刑難收其預期效果」，已非無疑。況倘受刑人如係
    故意違反，何需依約給付被害人已達80% 總額之款項，斟酌
    緩刑宣告目的之一，在於使受刑人仍有機會保持工作，以能
    清償被害人，則撤銷緩刑之宣告，無疑使被害人更無法獲得
    清償，且依刑法第74條第4 項規定，此項損害賠償得為民事
    強制執行名義，聲請人既未舉證受刑人有何「顯有履行負擔
    之可能，而隱匿或處分其財產、故意不履行、無正當事由拒
    絕履行或顯有逃匿之虞等情事」，且受刑人故意不履行與景
    氣不佳暫時無資力履行，係屬不同情形，尚難僅以受刑人未
    繼續履行尚餘6 千元之外觀事實，即推認受刑人有「無正當
    事由拒絕履行或顯有逃匿之虞」等情事，再觀以受刑人於上
    開判決確定後迄今，並未有任何犯罪紀錄，有臺灣高等法院
    被告前案紀錄表可參，難認原宣告之緩刑有何難收其預期效
    果，而有執行刑罰之必要。本院審酌上情，認受刑人並無惡
    意不履行之情事，且難認有何違反緩刑所定負擔而情節重大
    、不知悔悟之情形，依現狀亦難認受刑人所受之緩刑宣告有
    難收其預期效果，而有執行刑罰之必要，應再予以觀察受刑
    人其後是否依約履行其給付義務，再行認定受刑人有無違反
    刑法第74條第2 項第3 款之負擔而有情節重大之情形，聲請
    人聲請撤銷對受刑人之緩刑宣告，為無理由，應予駁回。
四、依刑事訴訟法第220 條，裁定如主文。
中    華    民    國   100    年    6     月    7     日
                  刑事第八庭    法  官  溫祖明
附表：
┌──┬───┬──────────────────────────┐
│編號│被害人│和解方案暨緩刑之負擔（金額：新臺幣元）              │
├──┼───┼──────────────────────────┤
│ 一 │詹美玉│劉邦垚應向詹美玉支付新臺幣30,000元，給付方法：自民國│
│    │      │99 年11 月30日給付新臺幣5,000 元，其餘自99年12月起，│
│    │      │於每月最後一日前給付新臺幣5,000 元至全部清償完畢為止│
│    │      │，如一期未履行，視為全部到期。                      │
└──┴───┴──────────────────────────┘
以上正本證明與原本無異。
如不服本裁定，應於裁定送達後5 日內向本院提出抗告狀。
                                書記官  邱仲騏
中    華    民    國   100    年    6     月    7     日